【裁判字號】    99,訴,753
【裁判日期】    990716
【裁判案由】    清償借款
【裁判全文】
臺灣士林地方法院民事判決               99年度訴字第753號
原      告  聯邦商業銀行股份有限公司
法定代理人  甲○○
訴訟代理人  乙○○
被      告  丙○○
上列當事人間請求清償借款事件，本院於民國99年7 月16日言詞
辯論終結，判決如下：
    主  文
被告應給付原告新臺幣佰萬元及自民國九十九年二月十七日起
至清償日止，按年息百分之一點九九計算之利息，暨自民國九十
九年三月十七日起至清償日止，逾期六個月以內者，按上開利率
百分之十，超過六個月部分，按上開利率百分之二十計算之違約
金。
訴訟費用新臺幣萬零柒佰元由被告負擔。
    事  實  及  理  由
一、原告起訴主張：被告於民國95年2 月17日，向原告借款新臺
    幣（下同）1,500 萬元，約定借款期間為20年，自實際撥款
    日起，前二年按月付息，自97年2 月17日起，再依年金法按
    月攤還本息，利息自95年2 月17日起至96年2 月16日止，按
    年利率2.3 ％固定計算，自96年2 月17日起至96年4 月16日
    止，按原告公告之均利型指數利率加碼年利率1.13％浮動計
    息，自96年4 月17日起至97年2 月16日止，按原告公告之均
    利型指數利率加碼年利率0.78％浮動計息，自97年2 月17日
    起至98年2 月16日止，按原告公告之均利型指數利率加碼年
    利率0.59％浮動計息，自98年2 月17日起，按原告公告之均
    利型指數利率加碼年利率1.28％機動計息（目前為年息1.99
    ％）。被告另於97年7 月18日向原告借款400 萬元，約定借
    款期間為20年，自97年7 月18日起至117 年7 月18日止，自
    實際撥款日起，依年金法按月攤還本息，利息自97年7 月18
    日起至98年1 月17日止，按原告公告之均利型指數利率加碼
    年利率0.41％浮動計息，自98年1 月18日起至99年7 月17日
    止，按原告公告之均利型指數利率加碼年利率0.69％浮動計
    息，自99年7 月18日起，按原告公告之均利型指數利率加碼
    年利率1.21％浮動計息。並均約定借款未依約清償本息時，
    逾期6 個月以內者，按上開利率10％加收違約金；逾期6個
    月以上者，就超過6 個月部分，按上開利率20％加收違約金
    。且借款人任何一宗債務不依約清償或攤還本金時，即喪失
    期限利益，視為全部到期。詎被告分別自99年2 月17日、99
    年1 月18日起即未依約償還本息，依約原告得視為全部到期
    ，被告尚積欠原告如附表所示之金額未清償，原告僅就如附
    表編號1 所示借款其中300 萬元及其利息、違約金為一部請
    求，其餘本金部分保留訴追之權利。爰依消費借貸法律關係
    ，訴請被告給付借款本金300 萬元及自99年2 月17日起按前
    開約定計算之利息、違約金等語。並聲明：求為判決如主文
    第一項所示。
二、被告則以：其對於原告主張之欠款金額沒有意見，但其無力
    清償，而原告已聲請查封拍賣抵押品，鑑價金額達3,000 多
    萬元，已足夠清償云云資為抗辯，並聲明：原告之訴駁回。
三、原告主張被告積欠其前開借款未清償之事實，已據其提出與
    所述相符之借款契約書、授信明細查詢單等為證，被告對於
    原告主張之金額並不爭執，僅以其無力清償置辯，自堪信原
    告主張為真實。至被告所稱原告已聲請拍賣抵押物，鑑價金
    額已足清償系爭借款乙節，縱屬真實，惟按扺押權人於債權
    已屆清償期而未清償者，得聲請法院拍賣抵押物，就其賣得
    價金而受清償，民法第873 條第1 項定有明文。是抵押權人
    依此項規定聲請拍賣抵押物係屬非訟事件，法院所為准駁之
    裁定，無確定實體法上法律關係存否之性質，於債權及抵押
    權之存否無既判力。則原告自得另行提起訴訟以確定其實體
    上法律關係，附此敘明。
四、按消費借貸之借用人應於約定期限內，返還與所借用物種類
    、品質、數量相同之物，民法第478 條前段定有明文。被告
    積欠原告上開所述本金、利息及違約金已如前述，揆諸前開
    規定，被告自應負擔清償之責。從而，原告本於消費借貸關
    係，訴請被告給付300 萬元及自99年2 月17日起至清償日止
    ，按年息1.99％計算之利息，暨自99年3 月17日起至清償日
    止，逾期6 個月以內者，按上開利率10％，超過6 個月部分
    ，按上開利率20％計算之違約金，為有理由，應予准許。
五、本院依職權定本件訴訟費用額為3 萬700 元（第一審裁判費
    3萬700 元），應由被告負擔。
六、訴訟費用負擔之依據：民事訴訟法第78條、第87條第1 項。
中    華    民    國    99    年    7     月    16    日
                  民事第二庭  法  官  藍雅清
以上正本證明與原本無異。
如對本判決上訴，應於判決送達後20日內向本院提出上訴狀；若
委任律師提起上訴者，應一併繳納上訴審裁判費，否則本院得不
命補正逕行駁回上訴。
中    華    民    國    99    年    7     月    19    日
                              書記官  蘇意絜

司法院資訊處製作；財團法人民間司法改革基金會備份。
